【裁判字號】    99,附民,102
【裁判日期】    991214
【裁判案由】    請求損害賠償
【裁判全文】
臺灣屏東地方法院刑事附帶民事訴訟判決
原    告    洪寧
被    告    洪德來
上列被告因違反家庭暴力防治法等案件，經提起附帶民事訴訟請
求損害賠償，本院於民國99年12月14日言詞辯論終結，判決如下
：
    主  文
被告應給付原告新台幣貳萬元及自民國九十九年八月十二日起至
清償日止，按年息百分之五計算之利息。
原告其餘之訴駁回。
本判決第一項得假執行。
    事 實 及 理 由
一、原告起訴主張：被告明知原告受有台灣屏東地方法院98年度
    家護字第96號民事保護令裁定，有效期間自98年3 月23日起
    算1 年，竟於民國於99年1 月21日14時許，在屏東縣屏東市
    ○○路151 號「屏東縣合作社聯合社福利中心供銷部」前之
    公共場所，以「肖雞歪」、「臭雞歪」之粗鄙言詞公然辱罵
    原告，足以貶損原告之名譽及人格，而違反前揭民事通常保
    護令之裁定，致原告精神受創，爰依民法侵權行為之法律關
    係，請求損害賠償，並聲明(一)被告應給付原告新台幣（下同
    ）5 萬元；(二)、自起訴狀繕本送達翌日起至清償日止，按年
    息5%計算之利息；(三)、願供擔保，請准宣告假執行。
二、被告則以：伊並無於原告所指時、地公然辱罵原告置辯，並
    聲明：原告之訴駁回。
三、本件不爭執事項為：原告曾於98年1 月21日14時許載訴外人
    即原告之弟洪乙軒前往屏東縣屏東市○○路151 號「屏東縣
    合作社聯合社福利中心供銷部」，並由訴外人洪乙軒入內向
    被告索取金錢。
四、本件爭執事項為：(一)、被告是否於上開時、地公然辱罵原告
    ，而須負侵權行為損害賠償責任? (二)、若被告須負侵權行為
    損害賠償責任，則其應賠償之金額以若干為適當? 茲分述如
    下：
(一)、按不法侵害他人之身體、健康、名譽、自由、信用、隱私、
    貞操，或不法侵害其他人格法益而情節重大者，被害人雖非
    財產上之損害，亦得請求賠償相當之金額。民法第195 條第
    1 項前段定有明文。次按慰撫金之賠償須以人格權遭受侵害
    ，使精神上受有痛苦為必要，其核給之標準固與財產上損害
    之計算不同，然非不可斟酌雙方身份資力與加害程度，及其
    他各種情形核定相當之數額（最高法院51年台上字第223 號
    判例意旨參照）。查原告曾於99年1 月21日14時許，與證人
    洪乙軒至被告所工作之屏東縣合作社聯合社福利中心供銷部
    乙情，為雙方所不爭執。又證人洪乙軒於偵訊中證稱：「99
    年1 月21日14左右，我有和我姐姐去屏東市○○路151 號前
    屏東縣聯合福利社找洪德來拿醫藥費，去之後我親自聽到爸
    爸罵姐姐【瘋雞巴】，他是後來在他上班公司門口，在我跟
    姐姐要走時罵我姐姐，我有聽到很大聲」等語互核一致（見
    他字卷第12頁），是被告應曾於上開時、地以前揭言詞辱罵
    原告洪寧之事實。另證人張靜茹、蔡佳卿雖於本院刑事案件
    審理時均證稱當天原告與被告因金錢事項有所爭執，其等在
    場僅聽見原告斥責被告，並未聽聞被告有辱罵證人洪寧之行
    為云云，惟其二人所證案發各情均與被告所供承及證人洪乙
    軒所證案發情節不符，參以證人張靜茹所證：「他們姐弟二
    人來找過被告很多次」等語（見刑事院卷第62頁），是證人
    二人所證當天是否即為本件案發時間，即非無疑。況被告於
    偵訊中供稱：「我同事有看到洪乙軒去找我，但是我同事當
    時不在場」等語（見偵卷第7 頁），是證人所證時點應與本
    案發生時點有別，自難以其二人證詞為被告有利之認定。此
    外，復有屏東縣政府警察局屏東分局98年1 月21日工作紀錄
    簿附卷足考（見偵卷第24頁），綜上所述，本件被告確有公
    然辱罵原告之行為，所為顯已不法侵害原告名譽之人格法益
    。又原告已成年，人格思想發展已臻完整，被告以前揭穢語
    於人車往來之公開場所辱罵被告，情節應屬重大，是被告自
    應對原告負非財產上之損害賠償責任。
(二)、爰審酌被告侵害行為之態樣、教育程度為國中畢業、從事服
    務業、年收入所得為270,080 元及原告現為大學在學生，98
    年收入為150 元，有兩造之稅務電子閘門財產所得明細表可
    按，並斟酌兩造身分地位、職業、資力、教育程度等一切情
    形，認原告請求被告給付原告2 萬元，及自本件起訴狀繕本
    送達翌日即99年8 月12日起至清償日止，按年息百分之5計
    算之利息，為有理由，應予准許，逾此部分請求，應屬無據
    。
六、本件判決所命給付之金額未逾50萬元，依民事訴訟法第389
    條第1 項第5 款之規定，應職權宣告假執行，至原告敗訴部
    分既經駁回，則其假執行之聲請即失所附麗，應併予駁回。
七、本件事證已臻明確，兩造其餘攻擊防禦方法及所提證據，經
    審酌後認均無礙判決之結果，爰不予一一論述。
八、本件原告於刑事訴訟程序中提起附帶民事損害賠償之訴，於
    訴訟過程中並未支出其他訴訟費用，故無庸命當事人為訴訟
    費用之負擔，附此敘明（台灣高等法院暨所屬法院95年法律
    座談會提案第21號之研討意見參照）。
據上論結，本件原告之訴一部有理由，一部無理由，應依刑事訴
訟法第502 條第1 項、第2 項、第491 條第10款，民事訴訟法第
389 條第1 項第5 款，判決如主文。
中    華    民    國    99    年    12    月    14    日
                   刑事第五庭  審判長法  官  林家聖
                                     法  官  謝濰仲
                                     法  官  劉怡孜
以上正本證明與原本無異。
如不服本判決應於收受判決後10日內向本院提出上訴書狀，並應
敘述具體理由；其未敘述上訴理由者，應於上訴期間屆滿後20日
內向本院補提理由書（均須按他造當事人之人數附繕本）「切勿
逕送上級法院」。
中    華    民    國    99    年    12    月    15    日
                                      書記官  薛慧茹

司法院資訊處製作；財團法人民間司法改革基金會備份。
